臺灣新北地方法院刑事判決
111年度金訴字第364號
公  訴  人  臺灣新北地方檢察署檢察官
被      告  吳宇軒
上列被告因違反洗錢防制法等案件，經檢察官提起公訴（110年
度偵字第38083號），因被告於準備程序就被訴事實為有罪之陳
述，經本院告知簡式審判程序意旨，並聽取當事人之意見後，本
院合議庭裁定由受命法官獨任依簡式審判程序審理，本院判決如
下：
    主  文
吳宇軒犯如附表所示之罪，各處如附表「罪刑主文」欄所示之刑
。應執行有期徒刑壹年柒月。
未扣案之犯罪所得新臺幣伍佰元沒收，於全部或一部不能沒收或
不宜執行沒收時，追徵其價額。
    事  實
一、吳宇軒於民國110年5月間某時，加入真實姓名年籍不詳之「
    鍾長德」、「陳柚蓁」所屬之3人以上、以詐術為手段、具
    持續性或牟利性之有結構性詐欺集團組織(下稱本案詐欺集
    團；參與本案詐欺集團所涉之組織犯罪部分，業經臺灣桃園
    地方檢察署檢察官以110年度偵字第31238號偵查起訴，於11
    1年2月11日繫屬於臺灣桃園地方法院)，並於本案詐欺集團
    中同時擔任俗稱「收簿手」之角色，負責收取裝有金融機構
    帳戶資料(例如存摺、提款卡)的包裹，並依本案詐欺集團之
    指示將包裹轉寄至指定地點，將上開金融帳戶資料供作本案
    詐欺集團用以詐欺被害人的人頭帳戶，而與上開成員間共同
    意圖為自己不法之所有，基於三人以上共同詐欺取財及掩飾
    、隱匿詐欺犯罪所得去向、所在之洗錢之不確定故意犯意聯
    絡，先由吳宇軒依「鍾長德」之指示於110年6月17日10時5
    分許，至新北市○○區○○街00號之7-ELEVEN便利商店合喬門市
    收取范家榕所寄出之包裹(內含范家榕所申設的華南商業銀
    行股份有限公司苗栗分行帳號000000000000號帳戶【以下稱
    本案華南帳戶】、中華郵政股份有限公司苗栗中苗郵局帳號
    00000000000000號帳戶【以下稱本案郵局帳戶】之提款卡，
    范家榕並將提款卡密碼告知「陳柚蓁」；范家榕所涉詐欺罪
    嫌，業經臺灣苗栗地方檢察署檢察官為不起訴處分），後於
    同日13時許，吳宇軒依「鍾長德」之指示前往新北市○○區○○
    ○街000號之空軍一號三重站將上開包裹寄至指定地點，嗣該
    詐欺集團成員旋於附表所示之時間，以附表所示之方式，詐
    欺附表所示之人，致渠等陷於錯誤，因而匯款如附表所示之
    款項至本案華南帳戶及本案郵局帳戶，吳宇軒即以上開方式
    與本案詐欺集團共同掩飾詐欺贓款之去向，製造金錢流向之
    斷點。
二、案經曾寶珠、鄭玉潔、胡之穎、楊絜茗訴由新北市政府警察
    局樹林分局報告臺灣新北地方檢察署檢察官偵查起訴。
    理  由
一、上開犯罪事實，業據被告吳宇軒於本院審理時坦承不諱，核
    與證人即告訴人曾寶珠、鄭玉潔、胡之穎、楊絜茗於警詢時
    之證述；證人范家榕於警詢及偵查中之證述大致相符，並有
    證人范家榕提供的7-ELEVEN貨態查詢系統、代收款專用繳款
    證明(顧客)聯、社群網路FACEBOOK社團貼文資料列印、通訊
    軟體LINE對話紀錄擷圖、代收款專用繳款證明(顧客)聯翻拍
    照片；證人即告訴人曾寶珠提供的存款封面及內頁影本、郵
    政自動櫃員機交易明細表、手機通話紀錄翻拍照片；證人即
    告訴人鄭玉潔提供的網路銀行交易明細擷圖；證人即告訴人
    胡之穎提供的存款封面及內頁影本、網路銀行交易明細擷圖
    、詐騙集團電話號碼擷圖；證人即告訴人楊絜茗提供的詐騙
    集團電話號碼擷圖；本案華南帳戶交易明細、本案郵局帳戶
    交易明細、監視器錄影畫面翻拍照片在卷可參，足徵被告之
    自白與事實相符，應堪採信，本案事證明確，被告上開犯行
    ，堪以認定。
二、論罪科刑：
㈠、核被告所為，係犯刑法第339條之4第1項第2款之三人以上共
    同詐欺取財罪、洗錢防制法第14條第1項之洗錢罪。
㈡、罪數關係(想像競合及數罪併罰)：
１、想像競合：
　　被告就本案附表各編號所犯之三人以上共同詐欺取財罪、洗
    錢罪間，行為間有局部重合，爰依想像競合，從一重論三人
    以上共同詐欺取財罪。
２、數罪併罰：
　　被告與本案詐欺集團成員對告訴人4人犯三人以上共同詐欺
    取財罪，所侵害者為不同之個人財產法益，犯罪行為各自獨
    立，顯屬犯意各別，行為互殊，應予分論併罰。
㈢、共同正犯的說明：
　　被告於本案所犯之行為，與「鍾長德」、「陳柚蓁」及其餘
    詐欺集團成員彼此間，有犯意聯絡及行為分擔，構成共同正
    犯。
㈣、關於洗錢防制法第16條第2項的說明：
　　按犯洗錢防制法第14條之罪，在偵查或審判中自白者，減輕
    其刑，洗錢防制法第16條第2項定有明文。復按想像競合犯
    係一行為觸犯數罪名，行為人犯罪行為侵害數法益皆成立犯
    罪，僅因法律規定從一重處斷科刑，而成為科刑一罪而已，
    自應對行為人所犯各罪均予適度評價，始能對法益之侵害為
    正當之維護。因此法院於決定想像競合犯之處斷刑時，雖以
    其中最重罪名之法定刑作為裁量之準據，惟具體形成宣告刑
    時，亦應將輕罪之刑罰合併評價。基此，除非輕罪中最輕本
    刑有較重於重罪之最輕本刑，而應適用刑法第55條但書規定
    重罪科刑之封鎖作用，須以輕罪之最輕本刑形成處斷刑之情
    形以外，則輕罪之減輕其刑事由若未形成處斷刑之外部性界
    限，自得將之移入刑法第57條或第59條之科刑審酌事項內，
    列為是否酌量從輕量刑之考量因子。是法院倘依刑法第57條
    規定裁量宣告刑輕重時，一併具體審酌輕罪部分之量刑事由
    ，應認其評價即已完足，尚無過度評價或評價不足之偏失（
    最高法院109年度台上字第3936號判決意旨參照）。查被告
    於本院審理時就洗錢罪為自白，本應依洗錢防制法第16條第
    2項之規定減輕其刑，雖因想像競合犯之關係而從一重之三
    人以上共同詐欺取財罪處斷，上開輕罪之減輕其刑事由未形
    成處斷刑之外部性界限，仍應依刑法第57條之規定量刑時審
    酌。
㈤、量刑：
　  爰以行為人的責任為基礎，審酌被告為青壯年，且有勞動能
    力，理應以正當勞動或資本等方式來獲取財物，竟加入詐欺
    集團從事「收簿手」的工作，而詐欺集團之詐騙行為使被害
    人受有財產損害，並危害財產交易安全，實屬不該。又被告
    於偵查中否認犯行，然於本院準備程序、審理時坦認犯行（
    此部分亦一併考量洗錢防制法第16條第2項之減刑規定），
    應有悔悟之意，且被告參與詐欺集團所擔任者係「收簿手」
    ，雖係整體詐欺行為不可或缺之一環，但被告並非處於詐欺
    犯罪主導、核心地位，既不是出謀策劃者，也不是實際實施
    詐術者，參與程度較淺；本院又考量到被害人被詐欺的金額
    多寡，另參被告於本院審理時自陳的智識程度、家庭生活狀
    況、素行、有與告訴人和解之意願(本院安排之調解期日，
    被告雖有到庭，然告訴人4人均未到庭，未能達成調解)等一
    切情狀，各量處如附表「罪刑主文」欄所示的刑度。
㈥、定應執行刑之說明：
　　本院考量被告於本案所犯之罪，雖然所侵害的法益均為財產
    法益，但因為被害人不同，法益侵害是個別的，彼此間獨立
    性較高，另斟酌各罪對於行為人的加重效應，被告所犯數罪
    所反應之被告人格特質及社會期待，綜合考量後，定其應執
    行之刑如主文所示。
三、沒收：
　　被告於本院準備程序時坦承其收受1件包裹可以獲得500元之
    報酬，且於警詢時供稱確實有收到報酬，此屬被告犯本案之
    犯罪所得，未扣案且未實際發還給告訴人，故應依刑法第38
    條之1第1項前段宣告沒收，並依同條第3項規定，諭知於全
    部或一部不能沒收或不宜執行沒收時，追徵其價額。至檢察
    官執行沒收時，倘告訴人已有因被告履行而全部或一部實際
    受償之情形，自應於計算後扣除之，附此敘明。
四、依刑事訴訟法第273條之1第1項、第299條第1項前段（依判
    決精簡原則，僅記載程序法條文），判決如主文。
本案經檢察官林郁璇提起公訴；檢察官江佩蓉到庭執行職務。
中　　華　　民　　國　　111 　年　　5 　　月　　24　　日
                  刑事第十一庭  法　官  沈 易
以上正本證明與原本無異。
如不服本判決，應於判決送達後20日內敘明上訴理由，向本院提
出上訴狀 (應附繕本) ，上訴於臺灣高等法院。其未敘述上訴理
由者，應於上訴期間屆滿後20日內向本院補提理由書「切勿逕送
上級法院」。
                                書記官  陳湘文
中　　華　　民　　國　　111 　年　　5 　　月　　25　　日

附錄本案論罪科刑法條全文
洗錢防制法第2條
本法所稱洗錢，指下列行為：一、意圖掩飾或隱匿特定犯罪所得
來源，或使他人逃避刑事追訴，而移轉或變更特定犯罪所得。二
、掩飾或隱匿特定犯罪所得之本質、來源、去向、所在、所有權
、處分權或其他權益者。三、收受、持有或使用他人之特定犯罪
所得。
洗錢防制法第14條
有第二條各款所列洗錢行為者，處7年以下有期徒刑，併科新臺
幣5百萬元以下罰金。
前項之未遂犯罰之。
前二項情形，不得科以超過其特定犯罪所定最重本刑之刑。
中華民國刑法第339條之4
犯第339條詐欺罪而有下列情形之一者，處1年以上7年以下有期
徒刑，得併科1百萬元以下罰金：
一、冒用政府機關或公務員名義犯之。
二、三人以上共同犯之。
三、以廣播電視、電子通訊、網際網路或其他媒體等傳播工具，
    對公眾散布而犯之。前項之未遂犯罰之。

附表:
編號 告訴人 詐騙時間 詐騙方式 匯款時間 匯款帳戶 匯款金額(新臺幣） 罪刑主文 1 曾寶珠 110年6月19日20時51分許 撥打電話佯稱因訂單設定錯誤，將誤扣款項云云，致告訴人曾寶珠陷於錯誤 110年6月19日21時35分許 本案華南帳戶 1萬8,031元 吳宇軒犯三人以上共同詐欺取財罪，處有期徒刑壹年壹月。 2 鄭玉潔 110年6月19日19時50分許 撥打電話佯稱因訂單設定錯誤，將取消訂單云云，致告訴人鄭玉潔陷於錯誤 110年6月19日19時50分許 同上 2萬1,144元 吳宇軒犯三人以上共同詐欺取財罪，處有期徒刑壹年參月。     110年6月19日21時26分許 本案郵局帳戶 2萬9,123元  3 胡之穎 110年6月19日20時38分許 撥打電話佯稱因訂單設定錯誤，需核銷訂單云云，致告訴人胡之穎陷於錯誤 110年6月19日21時33分許 同上 2萬3,121元 吳宇軒犯三人以上共同詐欺取財罪，處有期徒刑壹年壹月。 4 楊絜茗 110年6月19日20時3分許 撥打電話佯稱因訂單設定錯誤，需解除設定云云，致告訴人楊絜茗陷於錯誤 110年6月19日20時43分許 同上 3萬3,987元 吳宇軒犯三人以上共同詐欺取財罪，處有期徒刑壹年貳月。